最　高　行　政　法　院　判　決　　　　　　　　　九十三年度判字第一四一五號
　　上　訴　人　乙○○
　　被 上訴 人　財政部臺北市國稅局
　　代　表　人　甲○○
右當事人間因綜合所得稅事件，上訴人對於中華民國九十二年四月七日臺北高等行政
法院九十一年度簡字第一二四號判決，提起上訴，本院判決如左：
　　主  文
上訴駁回。
上訴審訴訟費用由上訴人負擔。
　　理  由
本件上訴人主張：上訴人民國八十七年度綜合所得稅結算申報，經被上訴人核定綜合
所得總額為新臺幣（下同）二、八○○、八八三元，淨額為二、二三一、八○○元，
補徵稅額九、三八二元。上訴人就被上訴人否准認列自用住宅購屋借款利息一○○、
○○○元扣除額部分不服，循序提起本件行政訴訟。查依行為時所得稅法第十七條第
一項第二款第二目第五小目有關購屋借款利息之規定及其他相關法令解釋，並無自用
住宅坐落中華民國境內方可適用之限制。又財政部五區國稅局所編之綜合所得稅節稅
手冊有關同法第十七條第一項第二款第二目第二小目有關保險費之規定，納稅義務人
申報居住國外親屬在當地投保人身保險所支付之保險費，可申報扣除。另同法第十七
條第一項第二款第三目第五小目有關教育學費特別扣除額之規定，納稅義務人之子女
就讀國外大專以上院校之子女教育學費每年亦得扣除二萬五千元。依同一法理，上訴
人所購買之自用住宅雖位於國外，亦應可申報扣除自用住宅購屋借款利息。請撤銷訴
願決定及原處分等語。
被上訴人則以：查系爭購屋標的坐落於美國，並在當地辦理貸款給付購屋借款利息，
此為上訴人所不爭，與行為時所得稅法第十七條第一項第二款第二目第五小目規定立
法意旨「准予扣除有助於落實住者有其屋之社會福利政策，且可增加房屋稅及銀行之
所得稅，實質上損失之稅收應極有限」不合。且允許購屋貸款利息列入扣除項目是各
國通例，美國稅法亦有相關寬減規定，倘系爭購屋借款利息再予追認，致生重複減除
，有違租稅公平，亦法所不容。是被上訴人否准認列系爭自用住宅購屋借款利息扣除
額一○○、○○○元，並無不合等語，資為抗辯。
原審斟酌全辯論意旨及調查證據之結果，以：按「按前三條規定計得之個人綜合所得
總額，減除左列免稅額及扣除額後之餘額，為個人之綜合所得淨額：．．．二、扣除
額：納稅義務人就左列標準扣除額或列舉扣除額擇一減除外，並減除特別扣除額：．
．．（二）列舉扣除額：．．．５購屋借款利息：納稅義務人購買自用住宅，向金融
機構借款所支付之利息，其每一申報戶每年扣除數額以十萬元為限。但申報有儲蓄投
資特別扣除額者，其申報之儲蓄投資特別扣除金額，應在上項購屋借款利息中減除；
納稅義務人依上述規定扣除購屋借款利息者，以一屋為限。」為行為時所得稅法第十
七條第一項第二款第二目第五小目所明定。次按「本法第十七條第一項第二款第二目
第五小目規定購屋借款利息之扣除，應符合左列各要件：一、以納稅義務人本人、配
偶或受扶養親屬名義登記為其所有。二、納稅義務人本人、配偶或受扶養親屬於申報
年度在該地址辦竣戶籍登記，且無出租或供營業使用。三、取具向金融機構辦理房屋
購置貸款所支付當年度利息單據。」行為時所得稅法施行細則第二十四條之三亦有明
文。查行為時所得稅法第十七條第一項第二款第二目第五小目購屋借款利息列舉扣除
額規定之立法背景，在於購屋貸款利息支出為薪資階級之沈重負擔，准予扣除有助於
落實住者有其屋之社會福利政策，幫助銀行消化濫頭寸，且可增加房屋稅及銀行之所
得稅，其立法意旨係為鼓勵一般國民購置自甪住宅，是以購屋借款利息申報列舉扣除
額，自以一般國民購置國內自用住宅為限。本件上訴人八十七年度居住在中華民國境
內，依上訴人當年度所得稅結算申報書所載，其設籍在台北市○○區○○路一七六巷
六號，其在國外購置之前開房屋，難認為其自用住宅，自不得以其購屋借款利息申報
列舉扣除額；至於上訴人所稱居住國外親屬在當地投保保險費列舉扣除額、及納稅義
務人之子女就讀國外大專以上院校教育學費特別扣除額，與購屋借款利息扣除額之立
法意旨不同，不能等同比照，上訴人主張並無可採。而予駁回。
上訴意旨略以：行為時所得稅法第十七條第一項第二款第二目第五小目並未限定自用
住宅須坐落於中華民國境內始得適用，上訴人僅此一間房屋，且設籍與自用住宅係兩
回事，原判決顯有違誤等語。
本院查：上訴意旨主張行為時所得稅法第十七條第一項第二款第二目第五小目得列舉
扣除之購買自用住宅借款利息，應不限於中華民國境內之房屋，因認本件訴訟事件所
涉及之法律見解具有原則性，經核與行政訴訟法第二百三十五條第二項所定上訴許可
要件尚無不合，本院對本件上訴予以許可，合先敘明。查法律解釋，固應以文義解釋
為先，惟文義解釋結果，如有複數解釋之可能，或不能僅從文義得到解釋之結果，則
於立法意旨範圍內予以限定解釋，以符立法原意，尚非無據。原判決依該條之立法背
景及意旨，認該條款所定得列舉扣除之購屋借款利息，以購置國內自用住宅為限，並
未違反法學解釋方法；況依行為時所得稅法施行細則第二十四條之三規定，亦可知得
列舉扣除購屋借款利息之房屋，須納稅義務人本人、配偶或受扶養親屬於申報年度在
該地址辦竣戶籍登記，上訴人等未於該址設籍，亦不符自用住宅之要件。原判決並無
違誤。上訴意旨求予廢棄，難認有理由，應予駁回。
據上論結，本件上訴為無理由，爰依行政訴訟法第二百五十五條第一項、第九十八條
第三項前段，判決如主文。
中　　華　　民　　國　　九十三　　　年　　　十一　　　月　　　十一　　　日
                    最 高 行 政 法 院  第 五 庭
                                審 判 長 法  官　　　趙　永　康
                                         法  官      蔡  進  田
                                         法  官　　　黃  璽  君
                                         法  官　　　鄭　淑　貞
                                         法  官　　　黃  合  文
右  正  本  證  明  與  原  本  無  異
　　　　　　　　　　　　　　　　　　　　 法院書記官　阮　桂　芬
中　　華　　民　　國　　九十三　　　年　　　十一　　　月　　　十一　　　日
